臺灣桃園地方法院民事裁定
111年度監宣字第535號
聲  請  人  謝重飛  

相  對  人  曾桂南  


關  係  人  謝重維  


上列當事人間請求監護宣告事件，本院裁定如下：
    主      文
宣告曾桂南（女，民國00年0月00日生，身分證統一編號：Z0000
00000號）為受監護宣告之人。
選定謝重飛（男，民國00年0月00日生，身分證統一編號：Z0000
00000號）為受監護宣告之人曾桂南之監護人。
指定謝重維（男，民國00年0月0日生，身分證統一編號：Z00000
0000號）為會同開具財產清冊之人。
聲請費用由受監護宣告之人負擔。
    理      由
一、按對於因精神障礙或其他心智缺陷，致不能為意思表示或受
    意思表示，或不能辨識其意思表示之效果者，法院得因本人
    、配偶、四親等內之親屬、最近一年有同居事實之其他親屬
    、檢察官、主管機關、社會福利機構、輔助人、意定監護受
    任人或其他利害關係人之聲請，為監護之宣告，民法第14條
    第1項定有明文。
二、聲請意旨略以：聲請人為相對人之長子，關係人謝重維為相
    對人之次子，相對人於民國102年開始出現失智症狀，情緒
    較為起伏且精力旺盛，常會有走失之情形，家屬因此帶相對
    人至桃園療養院就醫，經醫師診斷罹患失智症，但考量相對
    人已年邁，故未建議藥物治療。相對人於105年8月18日入住
    揚明護理之家(以下簡稱安置機構)至今，就醫相關事宜均交
    由安置機構處理，相對人目前有服用胃藥與膽道疾病相關藥
    物，定期會由安置機構人員協助至育英診所代領藥物。嗣因
    相對人每月所領國民年金老年基本保證年金皆存於其郵局存
    簿中，欲提領相對人存款支應其開銷時，因不記得提款卡密
    碼而遭鎖卡，故聲請人為代相對人處理提款相關事宜，爰依
    民法第14條第1項、第1110條、家事事件法第164條第1項規
    定，聲請對相對人為監護宣告，並選定聲請人為相對人之監
    護人，暨指定關係人謝重維為會同開具財產清冊之人。
三、經查，聲請人主張之前揭事實，業經其提出同意書、親屬系
    統表、戶籍謄本、中華民國身心障礙證明為證，並有本院依
    職權調取相對人之稅務電子閘門財產所得調件明細表及勞保
    網路資料查詢表可參。且經本院鑑定機關即聯新國際醫院鑑
    定醫師陳修弘對相對人心神及身體狀況評估鑑定後，認：「
    ㈠、身體檢查：鑑定時脈博數為每分鐘七十六次，呼吸數為
    每分鐘十五次，身體狀況尚稱良好，身體理學檢查無具精神
    病理意義之特殊發現。㈡、神經學檢查：無特殊具精神病態
    意義之異常發現。㈢、心理衡鑑：MMSE以接受教育程度2年以
    下及80歲以上之切截分數為參考標準(切截分數=13/14），
    個案得分為0分，表示目期已有明顯之認知功能障礙存在，
    且已影響到日常生活功能。CDR結果評定為3(重度失智），
    個案在多數領域中皆有重度的受損表現，嚴重記憶喪失，只
    有片段記憶，有時可認得熟人，無法判斷或解決問題，無法
    獨立勝任家庭外事務且外表看起來尚正常，在家中已無顯著
    功能，個人衛生失禁且需專人協助。㈣、精神狀態檢查：個
    案體型痩弱，外表尚正常，坐輪椅，精神佳，情緒平穩時，
    態度配合，有眼神接觸，話量正常，但溝通較困難或答非所
    問。個案知道自己姓名，認得陪同案子（但不記得姓名），
    不知道子女數，不知道出生年次，不知道住址，不知道以工
    作。鑑定結果：據病歷記載、家屬陳述、鑑定當日訪談及心
    理衡鑑之綜合判斷，個案目前在整體認知功能上呈現顯著的
    受損，MMSE為0分（切截分數為13/14）、CDR為3(重度失智
    ），致不能為意思表示或受意思表示，或不能辨識其意思表
    示之效果」等語，有聯新國際醫院111年11月8日聯新醫字第
    2022110026號函暨所附精神鑑定報告書在卷可稽。本院審酌
    相對人因精神障礙已致不能為意思表示或受意思表示或不能
    辨識其意思表示之效果，是聲請人向本院聲請對相對人為監
    護宣告，核無不合，應予准許。
四、再按受監護宣告之人應置監護人；法院為監護之宣告時，應
    依職權就配偶、四親等內之親屬、最近一年有同居事實之其
    他親屬、主管機關、社會福利機構或其他適當之人選定一人
    或數人為監護人，並同時指定會同開具財產清冊之人。法院
    為前項選定及指定前，得命主管機關或社會福利機構進行訪
    視，提出調查報告及建議。監護之聲請人或利害關係人亦得
    提出相關資料或證據，供法院斟酌；法院選定監護人時，應
    依受監護宣告之人之最佳利益，優先考量受監護宣告之人之
    意見，審酌一切情狀，並注意下列事項：㈠受監護宣告之人
    之身心狀態與生活及財產狀況。㈡受監護宣告之人與其配偶
    、子女或其他共同生活之人間之情感狀況。㈢監護人之職業
    、經歷、意見及其與受監護宣告之人之利害關係。㈣法人為
    監護人時，其事業之種類與內容，法人及其代表人與受監護
    宣告之人之利害關係，民法第1110條、第1111條、第1111條
    之1分別定有明文。
五、查，有關本件適宜由何人擔任監護人及會同開具財產清冊之
    人部分，經本院分別囑請桃園市社會工作師公會對兩造及關
    係人進行訪視，訪視評估結果略以：「本案之聲請人謝重飛
    先生為相對人長子，關係人謝重維先生為相對人次子，相對
    人目前居於揚明護理之家接受機構式照顧，由機構人員主要
    照顧相對人日常生活起居及安排就醫、復健事宜，而相對人
    的身分證、身心障礙證明、存摺與健保卡由聲請人保管，相
    對人事務主要由聲請人主責處理，關係人適時協助。相對人
    相關開銷由聲請人與關係人共同支付。聲請人謝重飛先生於
    訪視現場表示相對人三媳李哲華女士以書面表示知曉且同意
    此案，亦同意選(指)任聲請人謝重飛先生為監護(輔助)人人
    選及選(指)任關係人謝重維先生為會同開具財產清冊之人人
    選。經訪視聲請人謝重飛先生具擔任監護(輔助)人意願，關
    係人謝重維先生具擔任會同開具財產清冊之人意願。而訪視
    現場，訪員詢問相對人是否同意由聲請人與關係人協助相對
    人處理事務時，相對人無口語或肢體回應。綜合評估，相對
    人受照顧狀況以及聲請人與關係人的陳述，未見明顯不適任
    之消極原因，惟仍請鈞院以相對人最佳利益為考量，並參酌
    相關事證後予以綜合裁量之」等語，以上有桃園市社會工作
    師公會111年10月4日桃林字第111684號函所附桃園市政府社
    會局社會工作科監護（輔助）宣告調查訪視報告在卷可佐。
六、綜合上情，本件聲請人聲請指定聲請人為監護人，本院審酌
    聲請人為相對人長子，有穩定居住所、收入及時間，可主責
    處理相對人事務，並由關係人謝重維適時協助，亦負責保管
    相對人的身分證、身心障礙證明、存摺與印章，及與關係人
    謝重維共同支應相對人之相關開銷，且具擔任監護人之意願
    。又聲請人與關係人表示因聲請人為長子，且相對人事物目
    前均由聲請人主責處理，聲請人自薦擔任相對人之監護人，
    並指定關係人謝重維為本案會同開具財產清冊之人。而相對
    人三媳李哲華女士有簽名同意由聲請人擔任相對人之監護人
    及同意由關係人擔任會同開具財產清冊之人。是認聲請人為
    相對人之長子，並熟知相對人之生活事務，應能善盡照顧相
    對人之責，故如由聲請人擔任受監護宣告人之監護人，應符
    合相對人之最佳利益，爰依前揭規定選定聲請人為相對人之
    監護人，聲請人既經本院選定為相對人之監護人，自應依民
    法第1112條之規定，負責護養療治相對人身體及妥善為財產
    管理職務。又關於指定會同開具財產清冊之人部分，本件聲
    請人聲請指定關係人謝重維為會同開具財產清冊之人，本院
    審酌關係人謝重維為相對人次子，關係人謝重維有穩定居住
    所及工作、時間，願意協助聲請人處理相對人事務，並有意
    擔任本案會同開具財產清冊之人，亦同意由聲請人擔任相對
    人之監護人，故認由關係人謝重維擔任會同開具財產清冊之
    人，亦無不當，爰依前揭規定，指定關係人謝重維為會同開
    具財產清冊之人。又依民法第1113條準用同法第1099條及第
    1099條之1規定，於監護開始時，監護人即聲請人，應會同
    關係人謝重維於2個月內開具財產清冊並陳報法院，監護人
    於財產清冊開具完成並陳報法院前，對於相對人之財產，僅
    得為管理上必要行為，附此敘明。
七、爰裁定如主文。
中　　華　　民　　國　　111 　年　　11　　月　　30　　日
                   家事法庭     法  官　謝伊婷
以上正本係照原本作成。
如不服本裁定應於送達後10日內向本院提出抗告狀，並應繳納抗
告費新台幣1000元。
中　　華　　民　　國　　111 　年　　11　　月　　30　　日
                                書記官　温菀淳